臺灣臺南地方法院刑事判決　　　　　　　　　　　　　　九十三年度易字第六八號
　　公　訴　人　臺灣臺南地方法院檢察署檢察官
　　被　　　告　甲○○
　　　　　　　　丙○○
右列被告因偽造文書案件，經檢察官提起公訴（九十二年度偵字第八六一二號），本
院判決如左：
    主  文
甲○○共同行使偽造特許證，足以生損害於公眾及他人，處有期徒刑肆月，如易科罰
金，以佰元折算壹日。扣案之偽造「ＳＳ—三一二」號營業大客車車牌貳面均沒收
。
丙○○無罪。
    事  實
一、甲○○於民國（下同）九十一年間，以新臺幣（下同）四十萬元之代價，於屏東
    縣「三通車體廠」購進一部引擎號碼為Ｈ０七ＤＡ五九五三四號，報廢前車牌號
    碼為ＶＪ—０四五號之報廢大客車（下稱之ＶＪ—０四五號大客車）一輛，原本
    作為預備車輛，以備其所有之其他三輛營業大客車維修時，得將維修車輛之牌照
    暫時懸掛於該報廢之大客車上使用。詎甲○○為求該報廢之大客車能上路營運免
    遭查緝，竟與姓名、年籍不詳之成年男子共同基於行使偽造車牌之犯意聯絡，於
    九十二年一月間某日，以二萬元之價格向該男子購買偽造之「ＳＳ—三一二」號
    營業大客車車牌二面，旋即於購入車牌之翌日，在臺南縣下營鄉○○村○○鄰○
    ○○街四十九號旁停車場，將購入之上開偽造車牌二面懸掛於ＶＪ—０四五號報
    廢大客車使用，足生損害於監理機關對於營業大客車監督管理之正確性及ＳＳ—
    三一二號營業大客車登記車主大誠交通有限公司（下稱大誠公司）。嗣於九十二
    年二月二十四日晚間十時三十分許，甲○○所僱請之司機林正福駕駛上開懸掛偽
    造車牌之報廢大客車行經臺南縣西港鄉縣七點五公里處，因超速為警攔
    查取締，經警查詢車牌，發覺「ＳＳ—三一二」號營業大客車業已停駛，乃開單
    舉發，並查扣車牌二面，經監理單位將查扣之車牌送請運圓工業有限公司鑑定，
    發覺為偽造車牌，而查知上情。
二、案經臺南縣警察局麻豆分局報請臺灣臺南地方法院檢察署檢察官偵查起訴。
    理  由
壹、有罪（被告甲○○）部分：
  一、訊據被告甲○○固坦承曾於右開時、地，以二萬元之代價購入扣案之「ＳＳ—
      三一二」號營業大客車車牌二面，並將之懸掛於報廢之ＶＪ—０四五號大客車
      上使用等事實不諱，但矢口否認有何被訴行使偽造車牌之犯行，辯稱：扣案之
      「ＳＳ—三一二」號偽造車牌二面，乃其於九十二年一月間，向共同被告丙○
      ○以二萬元之代價購入，購買當時曾檢視ＳＳ—三一二號營業大客車之行車執
      照，但丙○○並未交付行車執照，當時不知購得之車牌係偽造；購買上開車牌
      之目的乃欲以報廢之ＶＪ—０四五號大客車援用ＳＳ—三一二號營業大客車之
      車籍資料，向監理單位申辦營業大客車之「汰舊換新」云云。惟查：
    (一)扣案之「ＳＳ—三一二」號車牌二面，經送運圓工業有限公司鑑定結果，認扣
      案車牌二面之字體、底色漆、四周Ｒ角及四孔洞矛頭均與真牌不符，有該公司
      九十二年四月一日運牌鑑字第九二０四０一０一號鑑定報告一紙附卷可參。且
      登記於大誠公司名下之ＳＳ—三一二號營業大客車，業於九十二年一月八日向
      公路總局新竹區監理所辦理停駛，並繳回牌照二面，行車執照一枚等事實，亦
      據證人即大誠公司業務經理幸澤彬、ＳＳ—三一二號營業大客車實際車主蕭漢
      幸二人於警詢中陳述明確，並有交通部公路總局新竹區監理所中壢監理站九十
      三年三月十六日竹監壢字第０九三０００四七五五號函檢附之ＳＳ—三一二號
      營業大客車異動登記書影本一紙在卷可稽。則扣案之車牌既經鑑定確與真牌不
      符，而ＳＳ—三一二號營業大客車復已辦理停駛並繳回車牌，顯見扣案之車牌
      二面確屬偽造無誤。又被告於購入上開偽造車牌後，旋自購入上開車牌之翌日
      起，將之懸掛於報廢之ＶＪ—０四五號大客車使用之事實，除據被告供述在卷
      外，並經證人即被告所僱請之司機林正福於警詢中陳述明確，此外復有臺南縣
      警察局舉發違反道路交通管理事件通知單二紙及照片二幀在卷可資佐證。是被
      告客觀上確有行使上開偽造之車牌之行為，亦堪認定。
    (二)被告於九十一年間所購入報廢之ＶＪ—０四五號大客車，原係歐克遊樂股份有
      限公司所有，於九十年一月三十一日，在交通部公路總局高雄區監理所屏東監
      理站恆春分站辦理報廢手續，繳回牌照二面，行照一枚等情，業據歐克遊樂股
      份有限公司人員江榮芳於警詢中陳述明確，並經本院函詢查明屬實，有屏東監
      理站恆春分站九十三年三月二十四日高監恆字第０九三００００五八０號函及
      該函檢附之汽車車輛異動登記書一份在卷可憑。而被告於警詢中供稱：「（問
      ：你是否知道懸掛ＳＳ—三一二號號牌之車輛也是報廢車輛？為何會購買報廢
      車輛？）我已知道該車已報廢了，而是購買後重新驗車」（見被告九十二年三
      月十四日警詢筆錄）、「（問：你買進該車〈即報廢之ＶＪ—０四五號大客車
      〉時有無牌照及來源證明文件？作何用途？）有原始資料，無牌照。該車已經
      報廢，但已經整理的很完善，我買來準備重新驗車再買營業車牌懸掛使用，當
      預備車輛」、「（問：你如何與『丙○○』取得聯繫？）丙○○是我以前擔任
      野雞遊覽車時的舊同事，年初經過麻豆來找我，聊天之餘談起我買一部報廢車
      輛，需要牌照，他才答應將他自己的兩面ＳＳ—三一二號營業交通車牌照賣我
      」等語（見被告九十二年四月二十六日警詢筆錄），且其於本院審理時，亦自
      承購入ＶＪ—０四五號大客車時，即知悉係報廢車輛無誤（見本院九十三年七
      月十六日審判筆錄）等語。查被告既自始明知購入之ＶＪ—０四五號大客車係
      報廢車輛，而報廢車輛不得再行申請登記檢驗領照使用，此為道路交通安全規
      則第三十條第三項所明定；被告自承其自軍中退伍二年後，即以駕駛營業大客
      車營生至今，已近二十年（見本院九十三年六月三日準備程序筆錄），對於上
      開規定自難諉為不知，是被告購入上開報廢大客車之時，顯然已知該報廢車輛
      不得合法上路營運。被告於警詢中辯稱：欲重新驗車使用云云，即有不實。
    (三)雖被告於本院準備程序中改稱：其購入扣案之「ＳＳ—三一二」號車牌之目的
      ，乃欲援用該營業大客車之車籍資料，以報廢之ＶＪ—０四五號大客車向監理
      單位辦理「汰舊換新」手續云云。惟所謂「汰舊換新」，乃營業車輛達行駛年
      限或因故不堪使用時，得依公路法第四十條之二第一項之規定，將舊有營業車
      輛之牌照繳銷，並自繳銷牌照之日起二年內以同一車輛種類全新或年份較新之
      車輛替補，此業經交通部公路總局高雄區監理所屏東監理站以九十三年三月十
      七日高監屏字第０九三０００五二八六號函敘明在卷。查被告所購入之ＶＪ—
      ０四五號大客車為報廢車輛，不得申領牌照使用，已如前述，則該報廢車輛既
      無重新檢驗請領牌照之可能，更無作為汰舊換新手續中年份較新之替補車輛之
      餘地。被告辯稱欲以報廢之ＶＪ—０四五號大客車配合購入之「ＳＳ—三一二
      」號車牌辦理汰舊換新手續，顯係臨訟杜撰，全無可採。
    (四)況，關於車輛之買賣，依一般社會常情，均車輛連同車牌併同出售，幾無單純
      出售車牌之可能，蓋單純出售車牌，則賣方之車輛即無牌照可資使用，如此豈
      非自陷於違法行駛之狀態？且出售車牌供他人懸掛使用，未依法向監理機關申
      辦車輛過戶，則賣方仍需繳交相關牌照稅費，而一但懸掛賣方車牌之車輛發生
      交通違規事件，賣主亦需繳付罰款，此對賣方更形不利，是倘車輛尚得行駛，
      即無單純出售車牌之理。至若車輛業已報廢、停駛，則牌照依法需繳還監理機
      關，亦無牌照可資出售。查被告於警詢中供稱：「（問：為何買進一年半了〈
      指報廢之ＶＪ—０四五號大客車〉，還未驗車？）因為合法牌照難買」（見被
      告九十二年四月二十六日警詢筆錄）、「（問：你何時？何地？懸掛該兩面偽
      造之ＳＳ—三一二號牌照使用？）大約九十二年元月間向『丙○○』買來牌照
      後，隔天中午我在台南縣下營鄉○○村○○鄰○○○街四十九號旁停車場，將
      兩面牌照懸掛在引擎Ｈ０七ＤＡ五九五三四號自用大客車上使用」（見被告九
      十二年七月十九日警詢筆錄），以及其於本院審理時自承：原本打算向以前遊
      覽車公司老闆購買，但當時要價六萬元，因為想買便宜一點才買扣案車牌等語
      （見本院九十三年七月十六日審判筆錄）。被告單純購入車牌之既與一般經驗
      法則不符，參酌被告前揭供述內容，及被告購入偽造車牌之翌日，立即將之懸
      掛使用等情，顯見被告係因貪圖便宜，並求僅早以該報廢之大客車營運，遂購
      入偽造車牌使用。被告辯稱不知扣案車牌係偽造云云，顯係卸責之詞，不足採
      信。
    (五)綜上所述，本案被告確知購入之「ＳＳ—三一二」號車牌二面係偽造之牌照，
      竟將上開車牌懸掛於報廢之ＶＪ—０四五號大客車使用，其行使偽造車牌之犯
      行，洵堪認定，應依法論科。
  二、核被告向年籍、姓名不詳之成年男子購入偽造車牌後，懸掛於報廢大客車以行
      使，所為係犯刑法第二百十六條之行使第二百十二條之偽造特許證罪。被告與
      出售車牌之姓名、年籍不詳成年男子間，有犯意聯絡及行為分擔，為共同正犯
      。公訴人以被告所言不實，犯後態度不佳，具體求處有期徒刑六月，固有所據
      ，惟本院審酌被告並無前科，雖於審理過程飾詞狡辯，但於辯論終結前已有悔
      意，以及被告犯罪之動機、行使偽造車牌時間之長短、本件犯行對監理機關及
      大誠公司所生損害等一切情狀，認公訴人求處有期徒刑六月，尚屬過重，爰量
      處如主文所示之刑，並諭知易科罰金之折算標準，以示懲儆。扣案之偽造車牌
      二面，為被告所有供犯罪所用之物，爰併依刑法第三十八條第一項第二款宣告
      沒收。
貳、無罪（被告丙○○）部分：
  一、公訴意旨略以：被告丙○○、甲○○二人共同基於行使偽造車牌之犯意聯絡，
      於九十二年一月間某日，由被告丙○○在被告甲○○位於臺南縣麻豆鎮安業二
      五九號住處，將伊偽造之「ＳＳ—三一二」號營業大客車車牌二面，以二萬元
      之代價售予被告甲○○，旋即由被告甲○○將上開偽造車牌懸掛於報廢之ＶＪ
      —０四五號大客車上使用，因認被告丙○○涉有刑法第二百十六條之行使第二
      百十二條之偽造特許證罪嫌云云。
  二、按犯罪事實應依證據認定之，無證據不得認定犯罪事實；又不能證明被告犯罪
      或其行為不罰者，應諭知無罪之判決，刑事訴訟法第一百五十四條第二項、第
      三百零一條第一項定有明文；另被告或共犯之自白，不得作為有罪判決之唯一
      證據，仍應調查其他必要之證據，以察其是否與事實相符，同法第一百五十六
      條第二項亦有明定。第按共犯或相牽連案件等彼此具利害關係之共同被告不利
      於己之陳述，固得採為其他共同被告犯罪之證據，惟此項不利之陳述，須無瑕
      疵可指，而就其他方面調查，又與事實相符，始得採為其他共同被告犯罪事實
      之認定；且刑事訴訟法第一百五十六條第二項規定，被告雖經自白，仍應調查
      其他必要之證據，以察其是否與事實相符。立法目的乃欲以補強證據擔保自白
      之真實性；亦即以補強證據之存在，藉之限制自白在證據上之價值。而所謂補
      強證據，則指除該自白本身外，其他足資以證明自白之犯罪事實確具有相當程
      度真實性之證據而言。雖其所補強者，非以事實之全部為必要，但亦須因補強
      證據與自白之相互利用，而足使犯罪事實獲得確信者，始足當之。最高法院九
      十三年度台上字第一００號判決、七十四年台覆字第一０號判例可資參照。
  三、查公訴意旨認被告丙○○涉有行使偽造「ＳＳ—三一二」號車牌之犯行，無非
      以共同被告甲○○之指述、扣案車牌二面以及運圓公司出具之鑑定報告為主要
      之論據。訊據被告丙○○堅決否認有何行使偽造車牌犯行，辯稱：伊僅曾於六
      、七年前，出售一部業已繳銷牌照之營業大客車予共同被告甲○○，但並未出
      售「ＳＳ—三一二」號車牌予共同被告甲○○等語。經查：
    (一)共同被告甲○○於本院審理時，固依刑事訴訟法第二百八十七條之二之規定，
      以證人身分具結為證，是其具結後所為之證詞當然具有證據能力，無庸置疑；
      惟本件共同被告甲○○與被告丙○○二人就被訴行使偽造車牌之犯行，具有共
      犯關係，則共同被告甲○○基於證人身分所為證詞之證明力如何，參照前引最
      高法院判決意旨，解釋上仍應受刑事訴訟法第一百五十六條第二項之限制，核
      先敘明。
    (二)查共同被告甲○○於本院審理時具結證稱：扣案之「ＳＳ—三一二」號偽造車
      牌乃被告丙○○所出售等語，固與其於警詢及偵查中所陳情節相符，且扣案之
      車牌二面經鑑定確屬偽造車牌無誤，惟上開車牌係於共同被告甲○○所有之Ｖ
      Ｊ—０四五號報廢大客車上查得，而查獲當時，被告丙○○既不在場，共同被
      告甲○○復證稱丙○○交付車牌當時，僅其二人在場，別無其他證據可供調查
      ，則本件扣案之車牌及運圓公司出具之鑑定報告，對於被告丙○○被訴行使偽
      造車牌犯行，顯乏相關事證可資連結，即難逕以上開偽造車牌及鑑定報告，據
      為共同被告甲○○證詞之補強證據。
    (三)至於，公訴意旨以共同被告甲○○、被告丙○○二人並無仇怨，共同被告甲○
      ○無設詞構陷之理，故認其證詞可採等語，固非無見，惟此終究僅屬經驗法則
      之論斷；本件共同被告甲○○所為之證詞既乏相關補強證據可資佐證，縱其證
      詞可採，參諸前引刑事訴訟法第一百五十六條第二項及最高法院判例、判決意
      旨，亦無從僅以其證言為據，逕為不利於被告丙○○之認定。
  四、綜上所述，本件共同被告甲○○之證詞缺乏補強證據可資佐證，此外復查無其
      他積極證據足認被告丙○○有何公訴意旨所指行使偽造車牌犯行，應認被告丙
      ○○犯罪不能證明，爰依法為無罪判決之諭知。
據上論斷，應依刑事訴訟法第二百九十九條第一項前段、第三百零一條第一項，刑法
第二十八條、第二百十六條、第二百十二條、第四十一條第一項前段、第三十八條第
一項第二款，罰金罰鍰提高標準條例第一條前段、第二條，判決如主文。
本案經檢察官乙○○到庭執行職務。
中      華      民      國      九十三      年      七    月    三十    日
                                  臺灣臺南地方法院刑事第六庭
                                      審判長法  官  黃光進
                                            法  官  張瑛宗
                                            法  官  周紹武
右正本證明與原本無異。
如不服本判決，應於判決送達後十日內，向本院提出上訴狀。
                                            書記官  許美惠
中      華      民      國      九十三      年      七    月    三十    日
附錄本案論罪科刑法條全文
中華民國刑法第二百一十六條
行使第二百十條至第二百十五條之文書者，依偽造、變造文書或登載不實事項或使登
載不實事項之規定處斷。
中華民國刑法第二百一十二條
偽造、變造護照、旅券、免許證、特許證及關於品行、能力服務或其他相類之證書、
介紹書，足以生損害於公眾或他人者，處一年以下有期徒刑、拘役或三百元以下罰金
。
